臺灣臺中地方法院民事判決　　　　　　 99年度家訴字第366號
原　　　告　劉淑香
　　　　　　劉漢民
共　　　同　黃士哲律師
訴訟代理人　許桂挺律師
被　　　告　劉章
　　　　　　劉漢卿
　　　　　　劉麗珍
兼　上一人
訴訟代理人　劉虹鈴
上列當事人間請求分割遺產事件，本院於民國一００年六月十六
日言詞辯論終結，判決如下：
    主      文
被繼承人劉萬得如附表三所示之遺產應予分割，其分割方法按附
表四分配之。
訴訟費用由兩造按繼分比例負擔。
    事實及理由
壹、按訴狀送達後，原告不得將原訴變更或追加他訴。但如被告
    同意者，或請求之基礎事實同一者，或擴張或減縮應受判決
    事項之聲明者，或不甚礙被告之防禦及訴訟之終結者，則不
    在此限；或被告於訴之變更或追加無異議，而為本案之言詞
    辯論者，視為同意變更或追加，民事訴訟法第二百五十五條
    第一項第一、二、三、七款及第二項均定有明文。本件原告
    起訴時，原係聲明請求：「一、兩造被繼承人劉萬得所遺臺
    灣新光商業銀行股份有限公司活期儲蓄存款新臺幣（下同）
    九千二百七十三元、同銀行定期存款一百九十五萬元、中華
    郵政股份有限公司活期儲蓄存款五萬四千一百二十一元，准
    予分配予原告劉淑香、劉漢民及被告劉虹鈴、劉章、劉麗
    珍、劉漢卿等人，其中原告劉淑香、劉漢民及被告劉漢卿各
    分配五十五萬六千八百一十八元，被告劉章分配三十四萬
    二千九百四十元。二、被告劉虹鈴應分別給付被告劉麗珍、
    劉章各三萬六千八百一十八元、二十萬二千三百五十三元
    。三、兩造被繼承人劉萬得所遺聯博美國收益基金BT單位數
    一千零五十七．一九三０、大千廣播電臺股份有限公司股份
    六千股，准予分配予原告劉淑香、劉漢民及被告劉虹鈴、劉
    章、劉麗珍、劉漢卿等人，各分配六分之一。四、被告劉
    虹鈴應將其所保管兩造被繼承人劉萬得所遺珠寶首提出，並
    分配予原告劉淑香、劉漢民及被告劉章、劉麗珍、劉漢卿
    等人，各六分之一。五、被告劉章應給付原告劉淑香、劉
    漢民及被告劉虹鈴、劉麗珍、劉漢卿各一萬九千七百元。」
    嗣於訴訟中（一００年二月十日）變更聲明為：「兩造就被
    繼承人劉萬得所遺如附表一所示遺產，應依如附表二所示方
    法分割。」，揆諸前開規定，於法並無不合，合先敘明。
貳、原告主張：
一、被繼承人劉萬得為兩造之父，於民國九十八年二月十四日死
    亡，原告劉淑香為被告之姊、原告劉漢民則為被告之弟，兩
    造六人為兄弟姊妹關係。被繼承人之配偶即兩造之母劉林翠
    娥早於九十五年八月十五日死亡，故被繼承人劉萬得之繼承
    人為原告劉淑香、劉漢民及被告劉虹鈴、劉章、劉漢卿、
    劉麗珍等六人，應繼分各六分之一。被繼承人劉萬得死亡時
    ，遺有如附表一編號一至十四所示之遺產，另編號十五雖非
    屬遺產，然既係被繼承人或繼承人之親友所為之餽贈，亦應
    由所有繼承人均分方為公允，當無由被告劉章一人獨佔之
    理，更何況本件被繼承人劉萬得之喪葬費用係由其所遺存款
    中支出，則依民法第一百七十九條不當得利規定，原告請求
    一併分配。茲因被繼承人劉萬得並未以遺囑禁止繼承人分割
    遺產，兩造亦未以契約禁止分割遺產，因兩造迄今仍無法達
    成分割協議，爰依民法第一千一百六十四條規定，訴請分割
    遺產，請求按應繼分之比例予以分割，原告主張分割方法如
    附表二所示等語。並聲明：兩造就被繼承人劉萬得所遺如附
    表一所示遺產，應依如附表二所示方法分割。
二、對被告抗辯之陳述：原告不同意被告劉章所謂遺產應先扣
    除其所支出扶養費之主張，蓋被繼承人劉萬得及其配偶在世
    時，渠等自己之生活費用仍可自行支付，且渠等死亡後，尚
    留有財產，被告劉章縱有支出扶養費，亦係基於人倫孝道
    之目的所為，自不得主張如此抵銷；況被告劉章並未舉證
    證明被繼承人劉萬得及其配偶確實均由其獨力扶養，亦未能
    提出其法律上之請求權基礎，其主張自無理由，不應准許。
    另被繼承人之配偶劉林翠娥之喪葬費用亦不能由被繼承人之
    遺產扣除。
、被告方面：
一、被告劉章則以：附表一編號九之金額應為負數，都用在百
    日、初一、十五拜拜，還有靈骨塔的法會等，目前不足四千
    七百二十九元。奠儀之款項仍由被告劉章保管中，但金額
    不確定，且非屬遺產，不該列入分割，應做為喪禮在被告劉
    章家中舉辦之補償。又被繼承人劉萬得及其配偶往生前，
    十餘年來幾乎都與被告劉章同住，由被告劉章扶養及負
    擔生活、醫療費用，依內政部公布之歷年最低生活費為計算
    標準，自八十六年分別算至被繼承人劉萬得及其配偶往生前
    （即分別為九十八年、九十五年），被告劉章計支出二百
    一十二萬九千三百零四元，其中半數即一百零六萬四千六百
    五十二元應自被繼承人劉萬得之遺產中扣除抵償。另被繼承
    人之配偶劉林翠娥之喪葬費用約六、七十萬元，應由被告劉
    章、劉漢卿及原告劉漢民三兄弟分擔，即被告劉章負擔
    二十餘萬元，亦應自被繼承人劉萬得之遺產中扣抵。至於分
    割方法，應將附表一所示遺產逐項按每人應繼分即六分之一
    均分，若已拿取者則提出現金，多拿的部分，請該人開立支
    票等語，資為抗辯。並聲明：原告之訴駁回。
二、被告劉虹鈴、劉漢卿、劉麗珍則以：對於原告主張之繼承人
    、遺產範圍及應繼分，並不爭執；對於原告主張之分割方法
    均無意見等語。並聲明：同意遺產分割。
肆、得心證之理由：
一、按遺產繼承人，除配偶外，依下列順序定之：1.直系血親卑
    親屬。2.父母。3.兄弟姊妹。4.祖父母；第一千一百三十八
    條所定第一順序之繼承人，有於繼承開始前死亡或喪失繼承
    權者，由其直系血親卑親屬代位繼承其應繼分；同一順序之
    繼承人有數人時，按人數平均繼承，民法第一千一百三十八
    條、第一千一百四十條及第一千一百四十一條本文分別定有
    明文。
二、本件被繼承人劉萬得於九十八年二月十四日死亡，其繼承人
    有長女即原告劉淑香、次女即被告劉虹鈴、三女即被告劉麗
    珍、長子即被告劉章、次子即被告劉漢、三子即原告劉
    漢民等六人，被繼承人之配偶即兩造之母劉林翠娥則早於九
    十五年八月十五日死亡，兩造應繼分各六分之一等事實，有
    繼承系統表、除戶戶籍謄本各乙份、戶籍謄本五份為證，亦
    為兩造所不爭執，堪認為真實。
三、關於被繼承人劉萬得之遺產範圍：本件兩造對被繼承人所遺
    如附表一所示遺產中除編號第九之金額、編號第十五是否應
    列入遺產分配，及被告劉章扶養被繼承人與支付被繼承人
    配偶即兩造之母劉林翠娥之喪葬費是否得抵銷等問題外，其
    餘均無爭執，並據原告提出財政部臺灣省中區國稅財產歸屬
    資料清單、財政部臺灣省中區國稅局九十六年度綜合所得稅
    各類所得資料清單、被繼承人現有資產表、存摺、筆記、全
    國贈與資料清單等件影本為證，經核無不合，自堪信為真實
    。故本件之爭執點厥在附表一中之編號第九項金額多寡、第
    十五項是否得為被繼承人之遺產，及被告劉章是否得以其
    對被繼承人之扶養費支出及其對母劉林翠娥之喪葬支出行使
    抵銷權等問題，茲分論如次：
（一）關於附表一編號九即被繼承人喪葬費零用金之數額究為若
      干？原告主張被告劉章持有被繼承人劉萬得之遺款金額
      尚餘八千三百八十九元，為被告劉章所否認，並辯稱均
      已做為祭拜被繼承人及舉辦法會之用，目前仍不足四千七
      百二十九元等語，被告劉虹鈴、劉漢卿、劉麗珍對此均不
      爭執，被告劉麗珍並當庭給付上開金額予被告劉章收受
      無訛，及陳稱附表一編號九之金額應為零，原告亦表示無
      竟見，故附表一編號九之款項即不再列入遺產計算。
（二）關於附表一編號十五即奠儀是否屬被繼承人之遺產？原告
      主張此部分雖非屬遺產，但不該由被告劉章獨佔，仍應
      依不當得利之法律關係返還，而由兩造按應繼分比例分配
      ，被告劉章則以奠儀不能列入遺產分配，應做為喪禮在
      其家中舉行之補償等語置辯。查依我國慎終追遠之傳統，
      民間葬禮之習俗，繼承人為追思或敬悼被繼承人，雖無可
      避免相關喪葬費用之支出，然被繼承人之親友，為向死者
      表示追思或敬悼之念，亦每有按其與繼承人親疏遠近之差
      異，對繼承人（喪家）為不同程度之物品或金錢餽贈，以
      供作祭品，並補貼繼承人為追思或敬悼被繼承人所為之財
      產性支出。此項物品或金錢之餽贈，即民間俗稱之奠儀，
      核其性質，要屬親友間對於繼承人之無償贈與，而非可等
      同視之遺產，自不應計入被繼承人劉萬得之遺產範圍。至
      兩造間就收取奠儀之如何定其歸屬，乃另一問題，非本件
      分割遺產事件中所應予審酌，原告自應另循其他民事訴訟
      途徑救濟之。
（三）扶養費抵銷部分：
    1.按直系血親相互間互負扶養之義務；又受扶養權利者，以
      不能維持生活而無謀生能力者為限，前項無謀生能力之限
      制，於直系血親尊親屬不適用之，民法第一千一百十四條
      第一款及第一千一百十七條分別定有明文。是直系血親尊
      親屬，如能以自己財產維持生活者，自無受扶養之權利。
      本件受扶養權利人劉萬得、劉林翠娥分別係兩造之父母即
      直系血親尊親屬，有戶籍謄本在卷可參，若劉萬得、劉林
      翠娥不能維持生活時，兩造即須負扶養義務，至於劉萬得
      、劉林翠娥有無謀生能力，則在所不問。又所謂「不能維
      持生活」，係指「無財產足以維持生活」而言。因之，本
      件應審究者為兩造父母劉萬得、劉林翠娥生前是否因不能
      維持生活，而符合受扶養之要件。
    2.又按不當得利之成立要件，必須無法律上之原因受有利益
      ，致他人受損害，且該受利益受損害之間有因果關係存。
      （最高法院九十五年度台上字第一七二二號判決參照）是
      不當得利須以一方受有利益，他方有受損害，且受利益以
      受損害之間須具因果關係，始足當之。如一方固受有損害
      ，惟他方不因而受有利益，即非成立不當得利。
    3.查被繼承人劉萬得死亡時，除留有新光商業銀行定期存款
      一百九十五萬元、活期儲蓄存款九千二百七十三元及電臺
      股份、投資基金外，尚有郵局存款四萬八千一百二十一元
      ，其九十六年度之利息所得有六萬七千八百二十五元，另
      劉萬得生前於第一銀行亦有相當之存款；劉林翠娥死亡時
      ，則留有郵局存款二十餘萬元，其生前於第一銀行之存款
      餘額有二十萬零一百零二元，於新光商業銀行亦有相當之
      存款，除據原告提出劉萬得之遺產資料為證外，並有中華
      郵政股份有限公司臺中郵局九十九年十一月二十四日中管
      字第０九九一八０四七九一號函所附劉萬得、劉林翠娥帳
      戶歷史交易易詳情、第一商業銀行南臺中分行九十九年十
      一月二十五日一南臺中字第００二一八號書函所附劉萬得
      、劉林翠娥帳戶交易明細、臺灣新光商業銀行臺中分行九
      十九年十二月十五日（九九）新光銀臺中字第九九三三六
      號函在卷可稽。足見兩造父母劉萬得、劉林翠娥生前之財
      力已足以支付自身生活費費用，不須他人扶養。而被告劉
      章亦自承「當時的心理，以盡孝道，是不要求父母將來
      要還給我錢，我現在主張是因為我都已經出那些錢，所以
      我要扣除回來，因為這些錢兄弟姊妹要一起分擔的」（參
      本院九十九年十一月十一日言詞辯論筆錄）、「對這些資
      料（按指上開金融機關函文）沒有意見，從開戶到結束都
      有那麼多存款，沒有減少‧‧‧」 (參本院九十九年十二
      月九日言詞辯論筆錄）。綜上所述，依兩造父母劉萬得、
      劉林翠娥生前之財務情形以觀，渠等並非不能維持生活，
      不符受扶養之要件，應屬明確。
    4.是縱被告劉章主張其於父母生前有支付父母之扶養費用
      屬實，惟兩造父母劉萬得、劉林翠娥生前之財力狀況甚豐
      ，已足以維持渠等自己之生活，與前述民法第一千一百十
      七條之受扶養要件有間。換言之，本件兩造之父母並不符
      合受其直系血親卑親屬扶養之情形，因此，在法律上，本
      件兩造對渠等父母劉萬得、劉林翠娥無扶養之義務已為灼
      然，縱被告劉章以身為子女之身分或以盡孝道之心情，
      於父母在世時，以其自己之財產支付父母之部分生活費用
      ，雖被告劉章因而受有損害，惟因父母本即足以維持生
      活，其餘子女並無扶養之義務，因此原告及被告劉虹鈴、
      劉漢卿、劉麗珍亦未因而受有利益，是縱被告劉章主張
      以不當得利之法律關係請求原告及被告劉虹鈴、劉漢卿、
      劉麗珍返還其前對父母支出之生活費用，核與不當得利之
      構成要件不符。是揆諸前開說明，因父母之財力已足維持
      自身生活，其他扶養義務人並無扶養之義務，則被告劉
      章自不得以其先支付之父母部分生活費，對其他扶養義務
      人以不當得利之法律關係請求返還。從而，被告劉章請
      求返還其所支出之扶養費用，為無理由，自難採認。
（四）劉林翠娥之喪葬費抵銷部分：
      被告劉章主張兩造母親劉林翠娥之喪葬費用為六十萬元
      ，應自兩造父親即被繼承人劉萬得之遺產中扣除後再分配
      劉萬得之遺產云云。原告對上開喪葬費金額並不爭執，惟
      抗辯劉林翠娥之喪葬費用不能由被繼承人劉萬得之遺產扣
      除。查本件係分割兩造父親即被繼承人劉萬得之遺產，並
      非分割兩造母親劉林翠娥之遺產，自不得以被繼承人劉萬
      得之遺產抵銷劉林翠娥之喪葬費用。況被告劉章並未舉
      證證明其得請求抵銷劉林翠娥喪葬費之法律依據，難認其
      主張為有理由。
（五）綜上所述，被繼承人劉萬得之遺產除附表一編號九之金額
      已無剩餘、編號第十五非屬遺產外，其他編號一至八及十
      至十四均屬遺產，應列入分配，爰整理如附表三所示。
四、次按繼承人有數人時，在分割遺產前，各繼承人對於遺產全
    部為公同共有；繼承人得隨時請求分割遺產，但法律另有規
    定或契約另有訂定者，不在此限，為民法第一千一百五十一
    條、第一千一百六十四條所明定。復按共有物分割之方法不
    能協議決定者，法院得因各共有人之聲請命為以原物分配於
    各共有人或變價共有物，以價金分配於各共有人，民法第八
    百二十四條第二項定有明文，又公同共有物分割之方法，除
    法律另有規定外，應依關於共有物分割之規定，此觀同法第
    八百三十條第二項規定自明。本件被繼承人劉萬得死後留有
    前述遺產，揆諸上開規定，兩造在分割遺產前，對於遺產全
    部為公同共有，因上開遺產並無不能分割之情形，亦無不分
    割之約定，而兩造就上開遺產既不能協議分割，則原告請求
    裁判分割被繼承人劉萬得之遺產，即無不合。原告主張兩造
    應按應繼分比例依附表二方式分割，自屬遺產分割方法之一
    種，與法無違，惟被繼承人之遺產經本院認定應如附表三所
    示，爰分割如附表四即判決如主文第一項所示。又附表四係
    依遺產之現狀（即現為何人保管中）為分割之原則，再依應
    繼分核算後為相互之填補，依附表四所示分割方法計算結果
    ，除附表三編號10、11所示遺產由兩造六人均分外，其餘遺
    產由兩造每人各分得五十六萬四千四百十八元（按被告劉虹
    鈴分得五十六萬四千四百十七元），與被告劉章所謂依應
    繼分比例分割遺產之結果相同，詳如附表五。
伍、本件事證已臻明確，兩造其餘攻擊防禦方法及證據資料，核
    與本件判決結果不生影響，毋庸一一論述，併予敘明。
陸、又分割遺產之訴，係必要共同訴訟，原、被告之間本可互換
    地位，且兩造均蒙其利，是本院認本件之訴訟費用應由兩造
    依其應繼分之比例負擔訴訟費用，較為公允，併此敘明。
柒、訴訟費用負擔之依據：民事訴訟法第八十條之一、第七十八
    條、第八十五條第一項。
中    華    民    國   100    年    7     月    14    日
                  家事法庭      法  官  簡賢坤
以上正本係照原本作成。
如對本判決上訴，須於判決送達後20日內向本院提出上訴狀
如委任律師提起上訴者，應一併繳納上訴審裁判費。
中    華    民    國   100    年    7     月    14    日
                                書記官  賴淵瀛
附表一：原告請求分割之遺產
      ┌──┬────────┬──────┬───────────┐
      │編號│    項    目    │價值（數量）│     備        註     │
      ├──┼────────┼──────┼───────────┤
      │1   │新光銀行定期存款│ 1,950,000元│定存單3張（面額各為1,0│
      │    │                │            │00,000元、500,000元、4│
      │    │                │            │50,000元）            │
      ├──┼────────┼──────┼───────────┤
      │2   │新光銀行存款    │     9,273元│帳號：0000-00-000000-0│
      ├──┼────────┼──────┼───────────┤
      │3   │郵局存款        │    57,309元│帳號：0000000-0000000 │
      ├──┼────────┼──────┼───────────┤
      │4   │新光銀行提領現金│   437,819元│現由被告劉虹鈴持有    │
      │    │用作喪葬費用餘額│            │                      │
      ├──┼────────┼──────┼───────────┤
      │5   │日盛基金贖回現金│   305,744元│現由被告劉虹鈴持有    │
      ├──┼────────┼──────┼───────────┤
      │6   │首飾變賣所得    │    66,600元│總額89,262元，扣除由被│
      │    │                │            │告劉漢卿、劉章取走之│
      │    │                │            │戒指價值後，現由被告劉│
      │    │                │            │虹鈴持有              │
      ├──┼────────┼──────┼───────────┤
      │7   │白珍珠項鍊乙串  │       600元│現由被告劉虹鈴持有    │
      ├──┼────────┼──────┼───────────┤
      │8   │保險箱退款      │    16,500元│現由被告劉虹鈴持有    │
      ├──┼────────┼──────┼───────────┤
      │9   │喪葬費零用金餘額│     8,389元│現由被告劉章持有    │
      ├──┼────────┼──────┼───────────┤
      │10  │被告劉麗珍購屋貸│   520,000元│現由被告劉麗珍持有    │
      │    │款餘額          │            │                      │
      ├──┼────────┼──────┼───────────┤
      │11  │大千廣播電臺股份│    60,000元│6,000股               │
      │    │有限公司股份    │            │                      │
      ├──┼────────┼──────┼───────────┤
      │12  │聯博美國收益基金│1,057.1930單│憑證（信託）編號：034N│
      │    │BT              │位          │G001648               │
      ├──┼────────┼──────┼───────────┤
      │13  │戒指乙只        │    17,367元│現由被告劉漢卿持有    │
      ├──┼────────┼──────┼───────────┤
      │14  │戒指乙只        │     5,295元│現由被告劉章持有    │
      ├──┼────────┼──────┼───────────┤
      │15  │奠儀餘款        │   118,200元│現由被告劉章持有    │
      └──┴────────┴──────┴───────────┘
附表二：原告主張之分割方法
    一、附表一編號1所示定期存款，由原告劉淑香、劉漢民各
        取得585,416元，被告劉漢卿取得586,049元，被告劉
        章取得211,119元。
    二、附表一編號2所示銀行存款、編號3所示郵局存款及編號
        9、15所示款項，連同編號7、14所示遺產，均由被告劉
        章取得。
    三、附表一編號13所示遺產，由被告劉漢卿取得。
    四、附表一編號10所示遺產，由被告劉麗珍取得。
    五、附表一編號4、5、6、8所示遺產，由被告劉虹鈴取得。
    六、被告劉虹鈴應分別給付被告劉章175,831元、被告劉
        麗珍65,416元。
    七、附表一編號11、12所示遺產，由兩造按應繼份比例各取
        得1/6，其中編號12由兩造6人各取得176單位，餘1.193
        0單位由被告劉章取得。
附表三：本院所認定之被繼承人遺產範圍
      ┌──┬────────┬──────┬───────────┐
      │編號│    項    目    │價值（數量）│     備        註     │
      ├──┼────────┼──────┼───────────┤
      │1   │新光銀行定期存款│ 1,950,000元│定存單3張（面額各為1,0│
      │    │                │            │00,000元、500,000元、4│
      │    │                │            │50,000元）            │
      ├──┼────────┼──────┼───────────┤
      │2   │新光銀行活儲存款│     9,273元│帳號：0000-00-000000-0│
      ├──┼────────┼──────┼───────────┤
      │3   │郵局存款        │    57,309元│帳號：0000000-0000000 │
      ├──┼────────┼──────┼───────────┤
      │4   │喪葬費用餘額    │   437,819元│現由被告劉虹鈴持有    │
      ├──┼────────┼──────┼───────────┤
      │5   │被繼承人萬得對被│   305,744元│                      │
      │    │告劉虹鈴之債權  │            │                      │
      ├──┼────────┼──────┼───────────┤
      │6   │首飾變賣所得    │    66,600元│現由被告劉虹鈴持有    │
      ├──┼────────┼──────┼───────────┤
      │7   │白珍珠項鍊乙串  │       600元│現由被告劉虹鈴持有    │
      ├──┼────────┼──────┼───────────┤
      │8   │保險箱退款      │    16,500元│現由被告劉虹鈴持有    │
      ├──┼────────┼──────┼───────────┤
      │9   │被繼承人劉萬得對│   520,000元│                      │
      │    │被告劉麗珍之債權│            │                      │
      ├──┼────────┼──────┼───────────┤
      │10  │大千廣播電臺股份│    60,000元│6,000股               │
      │    │有限公司股份    │            │                      │
      ├──┼────────┼──────┼───────────┤
      │11  │聯博美國收益基金│1,057.1930單│憑證（信託）編號：034N│
      │    │BT              │位          │G001648               │
      ├──┼────────┼──────┼───────────┤
      │12  │戒指乙只        │    17,367元│現由被告劉漢卿持有    │
      ├──┼────────┼──────┼───────────┤
      │13  │戒指乙只        │     5,295元│現由被告劉章持有    │
      └──┴────────┴──────┴───────────┘
附表四：本院認定分割方法
    一、附表三編號1所示定期存款，由原告劉淑香、劉漢民各
        取得564,418元，被告劉漢卿取得547,051元，被告劉
        章取得274,113元。
    二、附表三編號2所示銀行存款、編號3所示郵局存款及編號
        7、13所示遺產，均由被告劉章取得。
    三、附表三編號12所示遺產，由被告劉漢卿取得。
    四、附表三編號9所示遺產，由被告劉麗珍取得。
    五、附表三編號4、5、6、8所示遺產，由被告劉虹鈴取得。
    六、被告劉虹鈴應分別給付被告劉章217,828元、被告劉
        麗珍44,418元。
    七、附表三編號10、11所示遺產，由兩造按應繼份比例各取
        得1/6，即編號10由兩造6人各取得1,000股；編號11由
        兩造6人各取得176單位，餘1.1930單位由被告劉章取
        得。
附表五：分割方法之計算式
    一、除附表三編號10、11外，其餘遺產之價額共計為3,386,
        507元（1,950,000＋9,273＋57,309＋437,819＋305,74
        4＋66,600＋600＋16,500＋520,000＋17,367＋5,295＝
        3,386,507），由兩造六人均分，其中被告劉虹鈴分得5
        64,417元，其餘每人各分得564,418元。
    二、原告劉淑香、劉漢民因未持有任何遺產，故由渠等二人
        各取得銀行定存564,418元。
    三、被告劉漢卿分得現由其持有之戒指乙只（價值17,367元
        ），另可取得銀行定存547,051元，合計取得564418元
        （17,367＋547,051＝564,418）。
    四、被告劉章分得現由其持有之戒指乙只（價值5,295元
        ），另可取得銀行定存274,113元及附表三編號2、3、7
        ，不足部分由被告劉虹鈴補其差額217,828元，合計取
        得564418元（5,295＋274,113＋9,273＋57,309＋600＋
        217,828 ＝564,418）。
    五、附表三編號9分由被告劉麗珍取得，不足部分由被告劉
        虹鈴補其差額44,418元，合計取得564418元（520,000
        ＋44,418＝564,418）。
    六、被告劉虹鈴目前持有附表三編號4、6、8等遺產，加上
        其對被繼承人劉萬得負有305,744元之債務（附表三編
        號5，即附表一編號5日盛基金贖回現款），合計價額為
        826,663元（437,819＋66,600＋16,500＋305,744＝826
        ,663），已遠超過其應分得之金額564,417元，故超過
        部分應分別用以填補被告劉章217,828元、被告劉麗
        珍44,418元，則被告劉虹鈴合計取得564417元（826,66
        3－217,828－44,418＝564,417）。